【裁判字號】    99,上易,379
【裁判日期】    990623
【裁判案由】    侵占
【裁判全文】
臺灣高等法院臺南分院刑事判決      99年度上易字第379號
上  訴  人
即  被  告  乙○○
上列上訴人因侵占案件，不服臺灣臺南地方法院99年度易字第
147號中華民國99年5月5日第一審判決（起訴案號：臺灣臺南地
方法院檢察署98年度偵字第7737號），提起上訴，本院判決如下
：
    主  文
上訴駁回。
    理  由
一、按刑事訴訟法第350條、第361條、第362條、第367條規定，
    不服地方法院之第一審判決而上訴者，須提出上訴書狀，並
    應敘述具體理由，此為上訴必備之程式；如所提之書狀未敘
    述上訴理由，或僅曾以言詞陳述上訴理由者，均應於上訴期
    間屆滿後20日內補提理由書於第一審法院。第一審法院經形
    式審查，認逾期未補提上訴理由者，應定期間先命補正；逾
    期未補正者，為上訴不合法律上之程式，應以裁定駁回。倘
    已提出上訴理由，但所提非屬具體理由者，則由第二審法院
    以上訴不合法律上之程式，判決駁回。而所謂具體理由，必
    係依據卷內既有訴訟資料或提出新事證，指摘或表明第一審
    判決有何採證認事、用法或量刑等足以影響判決本旨之不當
    或違法，而構成應予撤銷之具體事由，始克當之（例如：依
    憑證據法則具體指出所採證據何以不具證據能力，或依憑卷
    證資料，明確指出所為證據證明力之判斷如何違背經驗、論
    理法則）；倘僅泛言原判決認定事實錯誤、違背法令、採証
    違法、判決不公、量刑失之過重或輕縱，而未依上揭意旨指
    出具體事由，或形式上雖已指出具體事由，然該事由縱使屬
    實，亦不足以認為原判決有何不當或違法者（例如：對不具
    有調查必要性之證據，法院未依聲請調查亦未說明理由，或
    援用證據不當，但除去該證據仍應為同一事實之認定），皆
    難謂係具體理由，而應認其上訴為不合法律上之程式（最高
    法院97年台上字第892號判決、97年台上字第3267號判決意
    旨及法院辦理刑事訴訟案件應行注意事項第162點參照）。
二、經查：
  (一)上訴人即被告不服原判決，於民國99年5月21日合法提起上
    訴，形式上雖提出上訴書狀敘明上訴理由，其理由略以：被
    告係經告訴人同意，向新光人壽保險公司簽下同意書，同意
    借給被告，才簽本票給告訴人，所以並無侵占之意，且於99
    年4月27日和解，被告已給付告訴人新台幣（下同）40萬元
    ，告訴人對被告刑事部分不再追訴，所以論被告以侵占罪而
    處有期徒刑4月，被告不服，提起上訴云云。
  (二)惟原審係以被告於準備程序中就被訴事實為有罪之陳述，故
    當庭諭知改行簡式審判程序，而被告對本件犯罪事實之自白
    ，復有告訴人之證述，及本票、存證信函、新光人壽保險公
    司函暨附件各1件在卷可資佐證，原審復審酌被告係累犯，
    然因係1單親母親（先生去世），1人獨力扶養4名年幼子女
    ，因擔負沈重家庭費用，為拓展財源投資股票致生一時貪念
    而犯本罪，犯後已坦承犯行深表悔悟，所得財物已如數返還
    告訴人，告訴人並當庭表示無意追究被告犯行之意旨，其犯
    罪情狀非無可憫，科以法定低度刑尚嫌過重，乃依刑法第59
    條之規定減輕其刑，並依法先加後減之；並考量被告身為業
    務從業人員，應本於忠實誠信關係，處理業務上持有之財物
    ，不得任意侵占業務上持有之金錢，不意竟為投資股票而心
    生貪念，侵占本應繳交予新光人壽保險股份有限公司之40萬
    元，除使告訴人受有40萬元之財產上損害，亦辜負公司及告
    訴人甲○○對其之信賴，兼衡被告於犯後坦承犯行，犯後態
    度尚稱良好，已與告訴人達成和解且給付完畢等一切情狀，
    量處有期徒刑4月，並諭知易科罰金之標準。是原審法院已
    詳述其所憑證據、認定理由及量刑依據。而被告雖辯稱其無
    侵占之故意云云，然被告對其於97年6月16日向告訴人收取
    40萬元之保險費後，擅自挪用乙節，並不爭執（偵卷第19頁
    ），至其嗣於97年10月3日因侵占款項遭察覺後，告訴人是
    否曾同意出借該款項並收受其所簽發之本票乙紙，純為被告
    於涉犯刑責後是否與被害人達成民事和解之犯後態度，與被
    告有無侵占之不法所有意圖無涉，僅為量刑輕重時之參考，
    原審量刑時亦已審酌被告之犯後態度，已如上述，而被告復
    未依據卷內既有訴訟資料或提出新事證，指摘或表明第一審
    判決有何採證認事、用法或量刑等足以影響判決本旨之不當
    或違法，而構成應予撤銷之具體事由，是被告之上訴自不合
    法。
  (三)綜上所述，自形式上觀察，原判決並無認定事實錯誤、量刑
    瑕疵或違背法令之情形可言。而被告僅泛以事後與告訴人達
    成和解、告訴人不追究其刑事責任為上訴之理由，然被告之
    犯後態度，原審於量刑時已據為審酌，是被告顯未具體指摘
    原判決關於採證認定事實、適用法律及量刑等事項，究竟有
    何違法或不當之情形，尚難認已符合前揭所述上訴書狀應敘
    述具體理由之要件。是揆諸首揭規定，被告不服原審判決提
    起上訴，並未提出合於刑事訴訟法第361條規定之具體理由
    ，其上訴自屬不合法律上之程式，應予駁回，並不經言詞辯
    論為之。
三、據上論斷，應依刑事訴訟法第367條前段、第372條，判決如
    主文。
中    華    民    國    99    年    6     月    23    日
                  刑事第二庭    審判長法  官  葉居正
                                      法  官  陳欽賢
                                      法  官  洪碧雀
以上正本證明與原本無異。
不得上訴。
                                      書記官  魏芝雯
中    華    民    國    99    年    6     月    24    日

司法院資訊處製作；財團法人民間司法改革基金會備份。
